最　高　行　政　法　院　裁　定
                                     100年度裁字第2369號
上  訴  人　賴淳宜即康萊牙醫診所
訴訟代理人　劉岱音　律師
被 上訴 人　行政院衛生署中央健康保險局
代　表　人　戴桂英
訴訟代理人　洪瑞燦　律師
上列當事人間全民健康保險事件，上訴人對於中華民國100年6月
9日臺北高等行政法院99年度訴字第2196號判決，提起上訴，本
院裁定如下：
　　主  文
上訴駁回。
上訴審訴訟費用由上訴人負擔。
　　理  由
一、按對於高等行政法院判決之上訴，非以其違背法令為理由，
    不得為之，行政訴訟法第242條定有明文。依同法第243條第
    1項規定，判決不適用法規或適用不當者，為違背法令；而
    判決有同條第2項所列各款情形之一者，為當然違背法令。
    是當事人對於高等行政法院判決上訴，如依行政訴訟法第24
    3條第1項規定，以高等行政法院判決有不適用法規或適用不
    當為理由時，其上訴狀或理由書應有具體之指摘，並揭示該
    法規之條項或其內容；若係成文法以外之法則，應揭示該法
    則之旨趣；倘為司法院解釋或本院之判例，則應揭示該判解
    之字號或其內容。如以行政訴訟法第243條第2項所列各款情
    形為理由時，其上訴狀或理由書，應揭示合於該條項各款之
    事實。上訴狀或理由書如未依此項方法表明，或其所表明者
    與上開法條規定不合時，即難認為已對高等行政法院判決之
    違背法令有具體之指摘，其上訴自難認為合法。
二、上訴人於承辦全民健康保險期間，經被上訴人於民國97年11
    月11日至98年6月19日派員訪查上訴人及吳姓等多位保險對
    象，發現上訴人有虛報醫療費用及未依處方箋或病歷記載提
    供醫療服務等違規情事，被上訴人乃以上訴人違反全民健康
    保險醫事服務機構特約及管理辦法（下稱特約及管理辦法）
    第65條第1項第1款、第66條第1項第8款及第70條前段規定，
    以98年8月31日健保北字第0982100019A號函予以扣減未依處
    方箋或病歷記載提供醫療服務部分之10倍醫療費用並停止特
    約1個月處分，上訴人負責醫師於停止特約期間，對保險對
    象提供之醫療保健服務，不予支付（下稱原處分）。上訴人
    不服，申請複核，未獲變更，上訴人向全民健康保險爭議審
    議委員會（下稱爭審會）申請爭議審議，經爭審會審定駁回
    。提起訴願，遭決定駁回，提起行政訴訟，經原審判決駁回
    。
三、上訴人對於高等行政法院判決上訴，主張：原審就上訴人所
    提之未依處方箋或病歷記載提供醫療服務及虛報醫療費用之
    相關證據未加審酌，其中包含將黃姓保險對象牙位24之根管
    治療，誤報為牙位14之處置，已經爭審會審查後認定不列入
    虛報醫療費用，原判決混淆特約及管理辦法第65條第1項第1
    款及同法第66條第1項第8款，係違反論理法則之違背法令；
    牙齒之治療及假牙試戴、固定時期均屬專業技術及知識，非
    屬一般常理能判斷，原判決未調查相關證據，係違背論理及
    經驗法則；相關訪查紀錄與證據不符，原判決未採信亦未說
    明不採之理由，有判決理由不備之違背法令；上訴人未於病
    歷記載同一顆牙一年半內第2次填補之紀錄，是否會影響後
    續治療，原判決未說明其認定影響後續治療之依據，係判決
    理由不備；原判決未究明不同材質之樹脂及不同醫師之充填
    技術均會影響病患是否會對樹脂充填感覺不適，亦未向專業
    機構查詢，亦未傳喚證人釐清事實，有判決違背經驗及論理
    法則之違法。原判決均採用保險對象訪視紀錄及勘驗結果為
    不利於上訴人之證據，惟依行政程序法第42條第2項規定應
    通知當事人到場，被上訴人均未通知上訴人到場，訪視紀錄
    亦未給予上訴人在場表示意見及詢問保險對象之機會，該訪
    視紀錄及勘驗結果已違反上開行政程序法之規定，原判決不
    得逕採為不利上訴人之證據，原判決有判決違反證據法則之
    違背法令。又本件所涉刑事案件，臺灣臺北地方法院對上訴
    人前開主張，決定傳喚保險對象到場調查，亦足說明訪視勘
    驗及訪視紀錄之瑕疵，不足作為不利於上訴人之證據等語，
    為其理由。惟原判決認，上訴人係在97年7月14日申報牙位
    24複合樹脂充填三面，牙勘當日牙位24確實有以白色cavito
    n填補，上訴人既係於97年7月14日始申報充填費用，足見牙
    位24係在97年7月14日而非97年5月12日及7月7日進行治療，
    況上訴人縱有治療牙位記載錯誤情事，該爭議牙位之根管治
    療係經97年5月12日及7月7日共2次連續療程，上訴人於第2
    次治療時（即95年7月），自可發現，且上訴人所稱之牙位
    24在同月亦進行充填，自無可能未發現牙位14為假牙而再次
    誤載，是以上訴人明知牙位14非診療標的，仍續以該牙位為
    病歷記載，且就實際未提供醫療服務之牙位14，向被上訴人
    申報醫療費用，其確有未依病歷記載提供醫療服務情事，應
    可認定。上訴人主張其將袁姓保險對象充填之牙位25、27，
    誤載為牙位24、26，且袁姓保險對象牙位25、26、27係試戴
    中之假牙云云，惟此與袁姓保險對象於訪查時陳述未曾拆下
    治療之供述不符。上訴人雖主張葉姓保險對象牙位47係上訴
    人休診期間在其他牙科診所做根管治療，而在97年8月2日由
    上訴人為其施行三面銀粉充填後，再以瓷牙重建；牙位17為
    上訴人施作牙冠仍在試戴中，因葉姓保險對象咬合不適，由
    上訴人取下牙冠清洗，發現蛀洞，始再以銀粉充填云云，惟
    查上訴人所述與葉姓保險對象所述差異甚大，且被上訴人訪
    查時間為97年11月11日，與前述診療時間相距未久，葉姓保
    險對象應無記憶不清之理，且上訴人雖稱牙位47於97年8月2
    日為銀粉充填後有以瓷牙重建，然病歷就此並無記載，尚難
    信為真實；至於牙位17部分尚待試戴一節，保險對象並不知
    情，且如有合理原因不予固定，應屬特例，惟亦未據上訴人
    將之記載於相關病歷紀錄，況牙套製作後，牙齒再以銀粉填
    補，將影響原牙套之套合，上訴人為此項處置，亦與常理不
    合。上訴人雖表示陳姓保險對象部分牙位36先於97年9月15
    日施作樹脂充填，再於97年10月13日改以銀粉充填，惟依上
    訴人病歷，該保險對象於97年10月13日並無牙位36之治療紀
    錄，況醫師應依法製作病歷，為醫師法第12條所明定，病患
    後續仍有就醫可能，病歷自應詳實連續，始得作為後續治療
    之參考，是以病歷記載自不因醫療項目得否申報費用而異其
    標準，上訴人執業多年，自無不知之理。上訴人雖主張其於
    97年7月14日重補黃姓保險對象牙位25樹脂MOD三面充填，因
    病患仍感不適，只好改以銀粉充填，故仍可見樹脂充填痕跡
    云云，惟上訴人雖主張有先以樹脂充填再改以銀粉充填，惟
    病患既係因在其他診所之樹脂充填有過敏現象，而改向上訴
    人求助，上訴人仍以樹脂充填，已不符常情，況依病歷亦並
    無改以銀粉充填之相關記載，上訴人稱因不能申報費用而未
    記載，均難憑信。上訴人雖主張因劉姓保險對象牙齦發炎故
    於97年5月27日為其做全口牙結石清除，惟上訴人為劉姓保
    險對象於97年5月1日在怡登維美牙醫診所洗牙，兩次洗牙時
    間相距不到1月，已與常情有違，況有無進行全口洗牙，病
    患當無不知之理，劉姓保險對象明確表示洗牙係在怡登維美
    牙醫診所進行，且該診所亦確有此項醫療費用之申報，足見
    該病患並無記憶不清之情形。上訴人雖主張被上訴人訪談保
    險對象時，有誘導訊問之嫌，惟查本件係屬牙科專業審查案
    件，被上訴人因獲檢舉而開始調查，以隨機方式，抽選10名
    保險對象進行查核，如保險對象未能受訪，再隨機抽取補足
    ，被上訴人除實地訪查保險對象外，並由牙科專業醫師實地
    進行檢查並拍照，且被上訴人查核除參酌保險對象訪談紀錄
    、牙科專業醫師隨同現場勘驗作成之實地訪視口腔檢查紀錄
    、照片外，並就保險對象IC卡資料及保險對象門診就醫紀錄
    明細表等各項相關資料加以比對，再參酌審查醫師專業意見
    ，綜合判斷後始予以認定上訴人違規之事實，被上訴人調查
    程序，合於行政程序法調查事實及證據之規定，並無違法。
    上訴人雖請求本院再予傳喚保險對象以明事實，惟以保險對
    象事後已配合上訴人重新拍照等情以觀，已難期待保險對象
    未受上訴人影響，是上訴人聲請調查此部分之證據，無助事
    實之釐清，尚難認屬必要等語，因之駁回上訴人之訴，業已
    於理由中詳予論斷。上訴意旨，雖以該判決違背法令為由，
    惟核其上訴理由書所載內容，無非復執業經原審論斷不採之
    陳詞，再予爭執，或就原審取捨證據、認定事實之職權行使
    ，指摘其為不當，或係以其一己對法規之主觀見解，任意指
    摘原判決所為論斷有不適用法規或適用不當之情，並就原審
    已論斷者，泛言未論斷，或就原審所為論斷，泛言其論斷違
    反論理法則、經驗法則、證據法則，而非具體表明合於不適
    用法規、適用法規不當、或行政訴訟法第243條第2項所列各
    款之情形，難認對該判決之如何違背法令已有具體之指摘，
    應認其上訴為不合法。至上訴意旨主張被上訴人未遵循行政
    程序第42條規定，於實施勘驗時，未通知上訴人到場乙節，
    按行政程序法第42條固規定，行政機關為瞭解事實真相，得
    實施勘驗，勘驗時應通知當事人到場，但不能通知者，不在
    此限。惟本件被上訴人係因多家牙醫診所被檢舉而開始調查
    ，乃以隨機方式，抽選保險對象進行查核，尚無從通知上訴
    人，原判決因認被上訴人調查程序，合於行政程序法調查事
    實及證據之規定，上訴意旨據以指摘，尚有誤解，附此敘明
    。
四、據上論結，本件上訴為不合法，依行政訴訟法第249條第1項
    前段、第104條、民事訴訟法第95條、第78條，裁定如主文
    。
中　　華　　民　　國　　100　 年　　9　　 月　　29　　日
                    最高行政法院第一庭
                        審判長法官　鍾　耀　光
                              法官　黃　淑　玲
                              法官　鄭　小　康
                              法官　林　樹　埔
                              法官　陳　秀　

以  上  正  本  證  明  與  原  本  無  異
中　　華　　民　　國　　100　 年　　9　　 月　　29　　日
　　　　　　　　　　　　　　　書記官　王　史　民